【裁判字號】    97,交聲,107
【裁判日期】    970917
【裁判案由】    違反道路交通管理處罰條例聲明異議
【裁判全文】
臺灣雲林地方法院交通事件裁定        97年度交聲字第107 號
移送機關即
原處分機關  交通部公路總局嘉義區監理所雲林監理站
受處分人即
異  議  人  甲○○
上列受處分人因違反道路交通管理處罰條例案件，對於交通部公
路總局嘉義區監理所雲林監理站民國97年5 月12日所為之裁決處
分（原處分案號：雲監裁字第裁72-Z00000000號），聲明異議，
本院裁定如下：
    主  文
異議駁回。
    理  由
一、原處分意旨略以：本件異議人即受處分人甲○○駕駛車牌號
    碼8757-QP 號自用一般小客車，於民國97年1 月28日14時12
    分，行經國道3 號公路南向261.4 公里處，因該路段最高速
    限為時速110 公里，異議人因「未依規定行駛車道- 慢速小
    型車違規行駛內側車道」違規情事，經國道公路警察局第八
    警察隊拍照錄影舉發。嗣異議人於應到案日期前提出申訴，
    經原舉發單位調查結果，交通部公路總局嘉義區監理所雲林
    監理站（下稱移送機關）以其違規事實屬實，而依道路交通
    管理處罰條例第33條第1 項第3 款、第63條第1 項第1 款、
    違反道路交通管理事件統一裁罰標準表之規定，裁處異議人
    罰鍰新臺幣（下同）4,000 元，並記違規點數1 點。
二、異議意旨略以：異議人甲○○承認於上揭時、地，駕駛車牌
    號碼8757-QP 號自用小客車行經該地，惟以：(一)異議人當時
    行駛外側車道經過該地，為超越前方大型載重車輛利用緊臨
    外側車道之車道超越前車，甫於行駛至緊鄰外側車道之中線
    車道後，隨即於241.4 公里路肩發現有一藍色箱型車斜停，
    基於狀況不明，為求安全出於自然之反應立即減慢車速，未
    料遭國道員警逕行舉發；(二)高速公路取締違規之儀器設置處
    至少應於300 公尺前為明顯標示，員警舉發地點位於國道3
    號南向261.4 公里處，未於300 公尺有任何明顯標示，已然
    違法；(三)相關交通法規及高速公路速限均有修正，而主管機
    關未善盡宣導及設立標誌告知之責，顯有怠忽職守；(四)雷射
    測速儀擺設位置不佳，又車輛行經彎道，造成所測到數值不
    正確等語，為此聲明異議，請求撤銷移送機關之處分。
三、按汽車行駛於高速公路、快速公路或設站管制之道路，不遵
    使用限制、禁止、行車管制及管理事項之管制規則，未依規
    定行駛車道者，處汽車駕駛人新臺幣3,000 元以上6,000 元
    以下罰鍰。又按汽車駕駛人，違反道路交通管理處罰條例第
    33條者，除依原條款處罰鍰外，並記違規點數1 點，道路交
    通管理處罰條例第33條第1 項第3 款、第63條第1 項第1 款
    分別定有明文。再按汽車行駛高速公路及快速公路，其車道
    之使用，除因交通事故及道路施工依臨時或可移動標誌指示
    或交通勤務警察指揮外，應依設置之交通標誌、標線或號誌
    之規定，無設置者，應依下列規定︰一、在高速公路最高速
    限每小時九十公里以上之路段，行駛速率低於每小時八十公
    里之較慢速小型車，或在快速公路最高速限每小時八十公里
    以上之路段，行駛速率低於每小時七十公里之較慢速小型車
    ，應行駛於外側車道，並得暫時利用緊臨外側車道之車道超
    越前車，高速公路及快速公路交通管制規則第8 條第1 項第
    3 款亦定有明文。
四、經查：
  (一)路道交通管理處罰條例第7 條之2 第3 項明文，行車速度超
    過規定之最高速限或低於規定之最低速限之違規行為，採用
    固定或非固定式科學儀器取得證據資料證明者，於高速公路
    、快速公路須至少於300 公尺前，明顯標示之。惟本件舉發
    事實為同條第2 項第5 款「未依規定行駛車道（慢速小行車
    未依規定行駛外側車道）」，依該項規定係不適用應採用固
    定或非固定式科學儀器，並定期於網站公布其設置地點之限
    制，合先敘明。
  (二)本件異議人對於上開時間駕駛車牌號碼8757-QP 號自用小客
    車，在國道3 號公路南向261.4 公里處，行駛於中線車道遭
    員警舉之事實，為異議人所承認（見異議人聲明異議狀，本
    院卷第3 至4 頁）；而舉發當時之車行速度為時速69公里等
    情，則有移送機關舉發單、舉發照片在卷可稽（見本院卷第
    25、36、37頁），又國道3 號高速公路於土城交流道以南之
    最高速限時速為110 公里，此亦於國道高速公路局之網站有
    行車速限資訊可供查詢，是異議人於上開時、地有「未依規
    定行駛車道- 慢速小型車違規行駛內側車道」違規情事，應
    可認定。
  (三)雖異議人辯稱係因為超越超車後，隨即發現路肩斜停一部藍
    色箱型車，基於狀況不明為求安全而減慢車速而遭舉發云云
    。惟據異議人所述，該車係國道公路警察局值勤之車輛，停
    放於路肩外側之「避彎道」，應為異議人所得預見，又其遭
    舉發當時係行駛於「中線車道」，是否會受該停放「路肩外
    側」車輛之影響，尚屬有疑；另經內政部警政署國道公路警
    察局第八警察隊97年3 月21日公警八交字第0970870512號函
    之說明二載明：異議人有適當安全距離仍未駛回緊鄰外側車
    道，始予以逕行舉發等語（見本院卷第29頁）。足見外側無
    車輛行駛之情形下，異議人得駛回外側車道，但其仍未依規
    定慢速行駛於中線車道，因而遭員警取締，於法應屬無違。
  (四)又異議人既領有汽車駕駛執照，並親自參與高速公路交通運
    作，理應知悉國道高速公路設有行車最高及最低速限，並隨
    時注意並遵守相關時速限制與管制措施之義務，況且交通部
    國道臺灣區○○○路局（簡稱國道高速公路局）已於95年1
    月1 日起，於高速公路中央分隔帶沿線設置警告性質「內側
    車道為超車道」、高速公路陸橋以大型橫布懸掛「內側車道
    限行最高速限小型車」、「時速未達80公里以下應行外側車
    道」宣導及交通資訊可便標誌（CMS） 顯示宣導標語，以導
    正用路人對於高速公路車道路權的正確使用觀念，是以異議
    人辯稱：不知法規已修正，國道高速公路局未盡宣導之責等
    云云，僅係異議人卸責之詞非有可採，尚無解於其違規事實
    之認定。
  (五)末查本件取締當時所使用之雷射測速儀，係經檢驗合格在案
    ，此有內政部警政署國道公路警察局第八警察隊97年7 月30
    日公警八交字第0970871608號函暨所附之舉發照片（照片右
    下角顯示該雷射測速儀之系統器號為UX010186）及經濟部標
    準檢驗局雷射測速儀檢定合格證書各1 份（見本院卷第46至
    49頁）在卷可參。準此，該儀器既經檢驗合格，異議人遭舉
    發違規之日期係在該儀器有效檢定合格期限內，應可排除儀
    器故障、損壞等因素，該測速結果之準確性應可採信。雖異
    議人就該雷射測速儀擺設位置、車輛行經大彎道與其所測得
    之車速數據不正確之質疑，應僅屬異議人主觀臆測之詞，亦
    不足為其有利之認定。從而，受處分人所持上開異議理由，
    均無足採。
五、綜上所述，本件事證明確，異議人違反首揭高速公路及快速
    公路交通管制規則之規定，已堪認定，故移送機關，依前開
    道路交通處罰條例之規定，裁決處以異議人罰鍰4000元，並
    記違規點數1 點，於法並無不合，從而，本件異議人之聲明
    異議，為無理由，應予駁回。
中    華    民    國    97    年    9     月    17    日
                  刑事第三庭    法  官  蕭雅毓
以上正本證明與原本無異。
如不服本裁定，應於裁定送達後5 日內，向本院提出抗告狀（須
附繕本）。
                                書記官  鍾宜津
中    華    民    國    97    年    9     月    17    日


司法院資訊處製作；財團法人民間司法改革基金會備份。
